臺灣苗栗地方法院刑事判決　　　　　　　95年度交訴字第41號
公　訴　人　臺灣苗栗地方法院檢察署檢察官
被　　　告　乙○○
選任辯護人　李榮鴻 律師
被　　　告　甲○○
上列被告因業務過失致死等案件，經檢察官提起公訴（95年度偵
字第3716號），本院判決如下：
    主  文
乙○○犯過失致人於死罪，處有期徒刑捌月。
甲○○犯業務過失致人於死罪，處有期徒刑玖月，緩刑參年。
　　事  實
一、乙○○原係隴億科技股份有限公司總務行政人員兼業務推廣
    工作；甲○○則係營業半聯結車駕駛，為從事駕駛業務之人
    。民國94年8 月10日下午2 時40分許，乙○○駕駛車號A4─
    9736號自小貨車，行至國道三號高速公路南下131.2 公里（
    即苗栗縣後龍路段）內側車道時，上開自小貨車傳動軸突然
    斷裂扭曲，此時乙○○本應注意審慎操控故障車輛採取必要
    之安全措施，避免危及鄰近車輛安全，並應注意變換車道時
    ，讓直行車先行與他車保持安全距離、顯示方向燈後，再減
    速滑離原車道，往路肩停靠，而乙○○當時未受傷、並無不
    能注意操控、亦無不能採取必要安全措施之情況，然其卻未
    能注意右側後方來車，未讓直行車先行，且未注意安全距離
    ，更未顯示方向燈，即往右側之中、外線車道偏駛；中線車
    道後方駕駛車號3V─5167號自小客車、後座附載乘客張鴻加
    之丁○○見狀，乃立即減速並往內側車道閃避；外側車道後
    方駕駛五峰科技不詳車號之司機見狀亦趕緊變換車道閃避，
    而駕駛車號6J─098 號營業半聯結車行駛於上開五峰科技車
    輛同車道後方之甲○○，本應注意與前車保持隨時可以煞停
    距離、並應注意車前狀況採取必要之安全措施，而當時並無
    不能與前車保持可以煞停距離之情形，然甲○○卻緊隨於上
    開五峰科技車輛後方15公尺行駛、而未保持足夠之安全距離
    ，致突見五峰科技車輛變換車道而發現前方由乙○○所駕駛
    之自小貨車，由內線車道偏駛到外側車道，最後翻覆於外側
    車道時，不及煞停，而不得不往中、內側車道閃避，造成彼
    所駕上開營業半聯結車於撞擊內側護欄後，又從後追撞已閃
    避至內側車道之由丁○○所駕駛之上開自小客車，致該車乘
    客張鴻加因撞擊力道猛烈，造成主動脈破裂、胸腔出血，於
    送醫後不治死亡。乙○○與甲○○於國道公路警察局警員己○○到現場時，向員警自首為肇事車輛之駕駛人，而查獲上
    情。
二、案經被害人張鴻加女兒丙○○訴請及臺灣苗栗地方法院檢察
    署檢察官據報相驗後簽分偵辦起訴。
 　 理  由
一、證據能力：
  (一)按刑事訴訟法第159 條第1 項雖規定，被告以外之人於審判
    外之言詞或書面陳述，除法律有規定外，不得作為證據。惟
    同法第159 條之5 第2 項已規定，當事人、代理人或辯護人
    於法院調查證據時，知有第159 條第1 項不得為證據之情形
    ，而未於言詞辯論終結前聲明異議者，視為有前項之同意（
    指同條第1 項之同意作為證據）。此乃第159 條第1 項所容
    許，得作為證據之例外規定之一。經查本案辯護人於準備程
    序中否認張慧娟、戊○○、丙○○警詢筆錄，並否認員警所
    製作肇事原因初步分析研判表、臺灣省車輛行車事故覆議鑑
    定委員會覆議意見書之證據能力外，被告、檢察官於言詞辯
    論終結前，未就本判決所採用之證據，主張有刑事訴訟法第
    159 條第1 項不得為證據之情形，是本案除上開有爭議之證
    據外，其餘本判決所採用，且經調查之證據均有證據能力，
    合先敘明。
  (二)張慧娟、戊○○、丙○○警詢筆錄，查無法定例外得為證據
    之事由，依刑事訴訟法第159 條第1 項，自不得為證據。另
    員警所製作肇事原因初步分析研判表，非公務員職務上製作
    之紀錄文書、證明文書，無刑事訴訟法第159 條之4 第1 款
    所規定之情形，應無證據能力。至卷附臺灣省竹苗區車輛行
    車事故鑑定委員會鑑定意見書、臺灣省車輛行車事故覆議鑑
    定委員會覆議意見書，係臺灣苗栗地方法院檢察署檢察官囑
    託該機關鑑定，係依刑事訴訟法第206 條、第208 條規定為
    之，屬同法第159 條第1 項「除法律有規定者外」之情形，
    自有證據能力。
二、訊據被告甲○○就上開事實坦承不諱。被告甲○○於警詢中
    供稱：駕駛營業半聯結車車號6J─098 號，我行駛外側車道
    看見1 部自小貨車A4─9736車從內側車道往外側車道偏，然
    後翻覆，我看見之後立刻閃避到內側車道，先撞擊內側護欄
    再追撞1 部自小客車3V─5167而肇事等語（見台灣台中地方
    法院檢察署94相字第1331號卷第14至15頁），另被告甲○○
    於偵查中供稱：車禍前與五峰公司貨車車距約15公尺，來不
    及踩煞車煞停等語（見同上相驗卷第50頁）。是被告甲○○
    確有未保持安全距離、未注意車前狀況之疏失。
三、訊據被告乙○○，就其於94年8 月10日下午2 時40分許，駕
    駛車號A4─9736號自小貨車，行至國道三號高速公路南下13
    1.2 公里（即苗栗縣後龍路段）內側車道時，自小貨車傳動
    軸突然斷裂扭曲，隨即往外側車道行駛，且未顯示方向燈，
    甲○○駕駛之車號6J─098 號營業半聯結車因閃避其車，而
    撞擊由丁○○駕駛之車號3V─5167號自小客車等情固不爭執
    ，然矢口否認有何過失犯行，辯稱：本件是突發狀況，伊駕
    駛之車號A4─9736號自小貨車因傳動軸斷裂，伊只是盡量穩
    住車子，往外側滑行，但車子顛簸一直往外行，來不及打方
    向燈等語。被告乙○○之選任辯護人則為被告辯稱：被害人
    張鴻加死亡係因醫院救治延誤所致，被告之駕駛行為與被害
    人張鴻加死亡無相當因果關係；被告乙○○於車輛故障後往
    外側車道滑行，符合高速公路及快速道路管制規則第15條之
    規定，被告乙○○並無過失等語。經查：
  (一)按「變換車道時，應讓直行車先行，並注意安全距離。」「
    汽車在行駛途中，因機件故障或其他緊急情況無法繼續行駛
    時，應滑離車道，在路肩上停車待援。滑離車道時，應先顯
    示方向燈逐漸減速駛進路肩，車身或所載貨物突出部分，須
    全部離開車道。」道路交通安全規則第98條第1 項第6 款、
    高速公路及快速道路管制規則第15條第1 項分別定有明文。
    被告乙○○駕駛車號A4－9736號自小貨車於上開時間，行至
    國道3 號高速公路南下131.2 公里（即苗栗縣後龍路段）內
    側車道時，自小貨車之傳動軸突然斷裂扭曲，其隨即踩煞車
    ，未顯示方向燈，即往外側車道等情，業據被告供稱：我已
    經想盡辦法向右側滑行。車禍當天，因為車輛發生故障，才
    偏離原來行駛的內線車道，最後翻覆在外車道，車輛發生故
    障後，我只是盡量穩住車子，往外側滑行，有踩煞車，那時
    緊急狀況，沒有打方向燈等語（見本院卷第23頁、第41至42
    頁），足認被告乙○○於發現車輛故障後，隨即踩煞車，未
    顯示方向燈即往外側車道滑行，而於踩煞車及讓車輛往外側
    滑行前，並無先注意後方及外側車道車輛之行駛情形。被告
    乙○○發現車輛故障時，疏未顯示方向燈，亦疏未注意讓直
    行車先行、與右側車道車輛保持安全距離、採取必要之安全
    措施，顯已違反上開道路交通安全規則、高速公路及快速道
    路管制規則之規定。又本件車禍經苗栗地方法院檢察署檢察
    官囑託臺灣省車輛行車事故覆議鑑定委員會鑑定，該會之鑑
    定意見亦認為「一、乙○○駕駛自小貨車，機件故障後操控
    失當往右偏駛未注意右側車輛，為肇事主因。二、甲○○駕
    駛營業半聯結車，遇狀況閃避不及，為肇事次因。三、丁○○無肇事因素。」（見94相字第465 號卷第94頁）另鑑定證
    人即覆議委員劉霈於本院審理時證稱：「（本件車禍有幾位
    委員合議鑑定？）六位，含主任委員七位。（本件是多數決
    ？）討論以後達成共識，沒有異議。（被告乙○○在內線車
    道行駛，當發現車子異常，往外側車道行駛，是否正確的駕
    駛方法？）要看當時的情況，如果週邊都有車子，不能參照
    申覆的理由，往外側靠是對的，往外側靠，會影響中間車道
    的車子，這就不對了。」等語（見本院卷第204 至205 頁）
    ，故被告乙○○未顯示方向燈、未注意鄰近車輛安全，即往
    右偏駛，確有過失。
  (二)被告甲○○駕駛車號6J－098 號營業半聯結車，行經上開地
    點，原行駛於外側車道，因被告乙○○駕駛車號A4－9736號
    自小貨車於車輛機件故障，自內側車道往右偏駛，變換車道
    至外側車道時，疏未顯示方向燈，及疏未注意與右側車輛併
    行之間隔、採取必要之安全措施，致被告甲○○駕駛車號6J
    －098 號營業半聯結車，行經上開地點，為緊急閃避被告乙○○所駕駛，自內側車道變換至外側車道後，翻覆於外側車
    道之自小貨車，被告甲○○因疏未與前方五峰科技不詳車號
    大貨車保持安全距離，待發現被告乙○○所駕駛之自小貨車
    ，已然不及緊急煞停，僅得往中、內側車道閃避，造成被告
    甲○○所駕上開營業半聯結車於撞擊內側護欄後，又從後追
    撞已閃避至內側車道之由丁○○所駕駛之上開自小客車，造
    成該車乘客張鴻加因撞擊力道猛烈，造成主動脈破裂、胸腔
    出血，於送醫後不治死亡等情。業據證人即被告甲○○於本
    院審理時具結證稱：車禍發生前行駛在第3 車道就是中線外
    側車道後來閃到內線車道，有先撞到安全島，再撞到前面的
    車，閃到內線車道主要是要閃避乙○○的車，如果不閃避的
    話有兩人會死在我輪下，當時他們人都還在車子裡面，在高
    速公路行駛時會注意其他車道車輛行駛的狀況，如果看到前
    面車輛有打方向燈，我就會注意他作什麼動作，以便我作措
    施，在五峰科技的車子閃避後才看到乙○○的車子翻覆在車
    道上等語（見本院卷第131 至133 頁），足見被告甲○○自
    外側車道緊急閃避至內側車道，係因被告乙○○自內側車道
    往外側車道滑行時，疏未注意右側（即外側車道）後方來車
    ，且未顯示方向燈，致被告甲○○發現被告乙○○自小貨車
    翻覆於外側車道，已不及煞停，僅得往內側車道閃避，而撞
    擊由丁○○所駕駛之車號3V－5167號自小客車。是被告甲○○撞擊由丁○○所駕駛之自小客車，與被告乙○○之上開疏
    失自有相當因果關係。
  (三)丁○○駕駛車號3V－5167號自小客車，搭載被害人張鴻加，
    行經上開地點，被告甲○○因閃避被告乙○○之自小貨車，
    而於上開地點內側車道，自後追撞由丁○○駕駛車號3V－51
    67號自小客車，致乘坐於車號3V－5167號自小客車後座之被
    害人張鴻加，因此造成主動脈破裂、胸腔出血，於送醫後不
    治死亡等情，有勘驗筆錄、中山醫學大學附設醫院診斷證明
    書、相驗屍體證明書、驗斷書各一份在卷可稽（94年度相字
    第1331號相驗卷第47頁）。被害人張鴻加確因所乘坐之車號
    3V－5167號自小客車，遭被告甲○○駕駛車號6J－098 號營
    業半聯結車，於緊急閃避被告乙○○駕駛車號A4－9736號自
    小貨車後，自後追撞，而受有胸部鈍挫傷、主動脈破裂、胸
    腔內出血等傷害，經送醫後不治死亡。是被害人張鴻加之死
    亡與被告乙○○、甲○○上開過失，均具相當因果關係。
四、被告乙○○及其選任辯護人所辯不足採之理由：
  (一)被告乙○○辯稱因自小貨車傳動軸斷裂摩擦地面，致小貨車
    失控顛簸向右偏駛，然觀諸車禍現場照片，被告乙○○所駕
    駛自小貨車煞車痕中間，僅於煞車痕起點處有一類似圓點刮
    地痕（見第1331號相驗卷第40頁上方照片），其後長達71.1
    公尺之煞車痕中間均無刮地痕，再依現場照片所示（見第13
    31號相驗卷第40頁上方照片），被告乙○○所駕駛自小貨車
    於內側車道之煞車痕，在內側車道原仍維持直線前進，行經
    內側車道與中間車道白色分隔線至少3 段之距離後，始開始
    向右偏行，並無被告乙○○所稱顛簸之情形，顯見傳動軸斷
    裂，並未影響自小貨車前進方向。再被告乙○○所駕駛車號
    A4－9736號自小貨車，係屬後輪傳動（見94年度相字第465
    號卷第59頁），傳動軸斷裂僅會導致前輪無動力，並不會影
    響車輛前進方向，是被告乙○○所辯因車輛故障，致小貨車
    失控顛簸向右偏駛等語，亦不足採信。
  (二)被告乙○○之選任辯護人，以被告乙○○警詢筆錄製作完畢
    後，警員再加註「經查證後3V－5167有撞到我車」，而辯稱
    ：臺灣省車輛行車事故覆議鑑定委員會之意見係根據錯誤事
    實等語，然被害人張鴻加之死亡係3V－5167號閃避A4－9736
    號自小貨車後，遭車號6J－098 號營業半聯結車自後追撞所
    致，此與車號3V－5167號自小客車有無與車號A4－9736號自
    小貨車擦撞無關。又鑑定證人劉霈於本院審理時具結證稱：
    「（在你們委員會認定肇事責任時，Ｂ車（即3V－5167號車
    ）因為閃避Ａ車（即A4－9736號車），有跟Ａ車擦撞，有無
    關係？）沒有關係。」等語（見本院卷第208 頁）。是車號
    3V－5167號自小客車有無與車號A4－9736號自小貨車擦撞，
    對覆議鑑定委員會之意見並無影響，被告乙○○之選任辯護
    人所辯，臺灣省車輛行車事故覆議鑑定委員會之意見係根據
    錯誤事實等語，顯不足採。
  (三)被告乙○○之選任辯護人又辯稱，被害人張鴻加之死亡係因
    醫院未能及時救治所致，然經本院向慈暉醫院、澄清綜合醫
    院中港分院、中山醫學大學附設醫院，調閱被害人張鴻加於
    車禍後之病歷資料，經查並無何疏失，是被告乙○○之選任
    辯護人所辯亦無足採。
  (四)被告乙○○之選任辯護人另辯稱，被害人張鴻加之死亡，係
    丁○○駕駛操作失當所致，然鑑定證人劉霈於本院具結證稱
    ：「（丁○○從中線車道轉入內線車道時，採取減速措施，
    有無過失？）我們認為駕駛在遇到狀況時，減速或轉向是自
    然狀況，3 個車的位置是相近，如果周車在失控的時候，張
    車、李車還有相當距離，張車或李車都可能有責任，但因為
    本件Ｂ車即3V－5167號車減速往內偏時，Ｃ車即6J－098 號
    車也在作相同的動作，甚至還會撞到Ｂ車，研判3 個車子位
    置相近。所以採取減速是沒有過失。（丁○○在警訊稱，其
    發現危險時，距離對方約50至60公尺，丁○○是否應該有足
    夠的距離可以採取安全措施？）這件發生的地點國道3 號，
    速限110 ，Ｂ車如果以110 行駛，每秒可以走30公尺，50公
    尺的距離，2 秒鐘就到了，但是人有所謂感知的時間，文獻
    上，大概0.75秒到1.5 秒，美國在作公路設計是2. 5秒。之
    所以這樣，一般在文獻上的研究，是有特定對象做的研究，
    他們在測試上，心理上會有預知，因此測得的反應時間上比
    較短，以原來時速110 ，扣掉反應距離，加上Ａ車滑過來的
    時間，要不撞上都很難。」等語（見本院卷第206 頁），足
    見丁○○發現被告乙○○向右偏駛之自小貨車後，減速向內
    側車道閃避之駕駛行為，並無何疏失。
  (五)被告乙○○之選任辯護人再辯稱，被告乙○○於車輛故障後
    往外側車道滑行，符合高速公路及快速道路管制規則第15條
    之規定等語，惟上開規則第15條規定：「汽車在行駛途中，
    因機件故障或其他緊急情況無法繼續行駛時，應滑離車道，
    在路肩上停車待援。滑離車道時，應先顯示方向燈逐漸減速
    駛進路肩，車身或所載貨物突出部分，須全部離開車道。」
    故滑離車道前應先顯示方向燈，被告乙○○自內側車道往右
    偏駛至外側車道前，並未顯示方向燈，已如前述，被告乙○○自有過失。又道路交通安全規則第98條第1 項第6 款規定
    ：「變換車道時，應讓直行車先行，並注意安全距離。」此
    係針對變換車道之規定，是被告乙○○發現車輛機件故障，
    欲滑離車道時，其變換車道亦應按道路交通安全規則第98條
    第1 項第6 款規定為之，非謂其可不顧他人行車安全，任意
    變換車道，是被告乙○○之選任辯護人所述尚有誤會。
  (六)至被告乙○○之選任辯護人請求傳喚警員謝煥忠、家屬張慧
    娟、丙○○、慈暉醫院主治醫師，並再傳喚具汽車專長之鑑
    定委員說明，或將本件再送鑑定等。因丁○○所駕駛之自小
    客車後照鏡，於閃避被告乙○○所駕駛之自小貨車時，有無
    與自小貨車擦撞，與本件肇事責任無關，業如前述，是謝煥
    忠核無傳喚到庭進行交互詰問之必要。又被告人張鴻加之救
    治過程，業經本院向慈暉醫院、澄清綜合醫院中港分院、中
    山醫學大學附設醫院，調閱被害人張鴻加於車禍後之病歷資
    料，經查並無何疏失，故無傳喚家屬張慧娟、丙○○、慈暉
    醫院主治醫師到庭進行交互詰問之必要。而臺灣省車輛行車
    事故覆議鑑定委員會鑑定就本件車禍之覆議意見，係經全部
    委員無異議通過，業經鑑定證人劉霈到庭證述屬實，合無再
    傳喚其他覆議委員到庭之必要。另被告乙○○確有過失，亦
    如前述，是本件亦無再送其他機關鑑定之必要。
五、綜上所述，並有道路交通事故現場圖、道路交通事故調查報
    告表(一)、(二)、車禍現場照片17張（94年度相字第1331號卷第
    9 、10、38至46頁）在卷可佐，本件事證明確，被告2 人均
    應依法論科。
六、論罪科刑：
  (一)被告等行為後，刑法於94年2 月2 日修正公布，95年7 月1
    日施行，而刑法施行法亦於95年6 月14日增訂第1 條之1 ，
    其中罰金刑部分，刑法分則編各罪所定罰金刑之貨幣單位
    原為銀元，修正前刑法第33條第5 款規定：「罰金：1 元（
    銀元）以上。」而依罰金罰鍰提高標準條例規定，就72年6
    月26日前修正之刑法部分條文罰金數額提高2 至10倍，其後
    修正者則不提高倍數，並依現行法規所定貨幣單位折算新臺
    幣條例規定，以銀元1 元折算新臺幣3 元；修正後刑法第33
    條第5 款規定：「罰金：新臺幣1000元以上，以百元計算之
    。」刑法第33條第5 款所定罰金貨幣單位經修正為新臺幣後
    ，刑法分則各罪所定罰金刑之貨幣單位亦應配合修正為新臺
    幣，為使刑法分則編各罪所定罰金之最高數額與刑法修正前
    趨於一致，乃增訂刑法施行法第1 條之1 ：「中華民國94年
    1 月7 日刑法修正施行後，刑法分則編所定罰金之貨幣單位
    為新臺幣。94年1 月7 日刑法修正時，刑法分則編未修正之
    條文定有罰金者，自94年1 月7 日刑法修正施行後，就其所
    定數額提高為30倍。但72年6 月26日至94年1 月7 日新增或
    修正之條文，就其所定數額提高為3 倍。」從而，刑法分則
    編各罪所定罰金刑之最高數額，於上開規定修正後並無不同
    ，惟修正後刑法第33條第5 款所定罰金刑最低數額，較之修
    正前提高，自以修正前刑法第33條第5 款規定，較有利於被
    告。被告等行為後，刑法第62條有關自首之規定，修正前
    之刑法規定為「必減」其刑，修正後之刑法規定為「得減」
    其刑，此項變動影響行為人之刑罰法律效果，係屬新修正刑
    法第2 條第1 項之「法律變更」，經比較刑法修正前後之自
    首規定，以95年7 月1 日修正公布施行前之規定，較有利於
    受刑人，則應依刑法第2 條第1 項前段之規定，應適用修正
    前刑法第62條之規定，減輕其刑。
  (二)核被告甲○○所為，係犯刑法第276 條第2 項之業務過失致
    人於死罪。被告乙○○所為，係犯刑法第276 條第1 項之過
    失致人於死罪。至告訴代理人所指被告乙○○係涉業務過失
    致人於死罪，然刑法第276 條第2 項所謂之業務，係指以反
    覆同種類之行為為目的之社會活動而言（最高法院69年台上
    字第4047號判例要旨參照），被告乙○○係隴億公司總務行
    政人員兼業務推展，非擔任司機之職務，案發當日係代班送
    貨至新竹，尚無證據認被告乙○○有反覆從事駕駛車輛送貨
    為目的之行為，是難認被告乙○○係以駕駛為業務或附隨業
    務之人，附此敘明。又被告2 人肇事犯罪未被有偵查權之公
    務員或機關發覺前，向警員己○○自首坦承為肇事車輛之駕
    駛人，進而接受裁判等事實，業據證人己○○證述屬實，被
    告2 人均應依修正前刑法第62條自首之規定減輕其刑。爰審
    酌被告甲○○為本件車禍肇事之過失程度，犯後坦承犯行，
    且與被害人家屬達成和解，並和解金額已全部履行；被告乙○○於本件車禍之過失程度，犯罪後復否認犯行，犯後態度
    不佳，未與被害人家屬達成和解，及其智識程度等一切情狀
    ，分別量處如主文所示之刑。末查被告甲○○前未曾受有期
    徒刑以上刑之宣告，有臺灣高等法院被告前案紀錄表在卷可
    按，且被告甲○○犯後坦承犯行，並與被害人家屬達成和解
    ，顯見其有悔意，經此科刑之教訓，當知所警惕而無再犯之
    虞，本院綜核各情，認對被告甲○○所宣告之刑，以暫不執
    行為適當。而被告甲○○行為後，刑法第74條之規定，業已
    修正，依最高法院95年第8 次刑事庭會議決議7 ：「犯罪在
    新法施行前，修法施行後，緩刑之宣告，應適用新法第74條
    之規定。」是依修正後刑法第74條第1 項第1 款之規定，對
    被告甲○○並予宣告緩刑3 年，以啟自新。
據上論斷，應依刑事訴訟法第299 條第1 項前段，刑法276 條第
1 項、第2 項、修正前刑法第62條前段、修正後第74條第1 項第
1 款，刑法施行法第1 條之1 ，判決如主文。
本案經檢察官黃俊鳴到庭執行職務。
中　　華　　民　　國　　96　　年　　4 　　月　　12　　日
                  刑事第三庭    審判長法　官  柳章峰
                                      法  官  呂曾達
                                      法  官　吳國聖
以上正本與原本無異。
如不服本判決，應於判決送達後10日內向本院提出上訴狀（應附
繕本）。告訴人或被害人如對於本判決不服者，應具備理由請求
檢察官上訴，其上訴期間之計算係以檢察官收受判決正本之日期
為準。
中　　華　　民　　國　　96　　年　　4 　　月　　14　　日
                                      書記官  歐明秀
論罪法條：
中華民國刑法第276條
（過失致死罪）
因過失致人於死者，處 2 年以下有期徒刑、拘役或 2 千元以下
罰金。
從事業務之人，因業務上之過失犯前項之罪者，處5 年以下有期
徒刑或拘役，得併科3 千元以下罰金。
